【裁判字號】    89,交上易,379
【裁判日期】    890823
【裁判案由】    過失傷害
【裁判全文】
臺灣高等法院刑事判決                          八十九年度交上易字第三七九號
    上  訴  人  臺灣宜蘭地方法院檢察署檢察官
    被      告  甲○○
右上訴人因被告過失傷害案件，不服臺灣宜蘭地方法院八十九年度交易字第七八號，
中華民國八十九年八月二十三日第一審判決（起訴案號：臺灣宜蘭地方法院檢察署八
十九年度偵字第七八號），提起上訴，本院判決如左：
    主  文
上訴駁回。
    事  實
一、甲○○於民國（下同）八十八年（原判決誤載為八十九年）八月三十日下午，騎
    乘車號ＧＲＪ─八０二號重型機車，搭載其妹沈愛陵，沿宜蘭縣員山鄉○○路由
    東（員山）向西（尚德村）方向行駛，於同日下午五時許途經該路段戰車連後方
    堤防邊之狹路彎道時，應注意汽車行駛於未劃有分向線之道路或交會時，應減速
    慢行，並作隨時停車之準備，且依當時情形，天候雖屬雨天，但係日間、路面無
    缺陷、無障礙物，視距良好，並無不能注意情事，仍竟疏未注意於前揭道路減速
    慢行，並隨時採取必要之安全措施，適乙○○騎乘車號ＧＷＥ─三八六號之機車
    ，亦應注意車前狀況而疏未注意，雙方發生擦撞，乙○○因而受撞倒地，受有左
    側脛腓骨開放性骨折之傷害。
二、案經乙○○訴由宜蘭縣警察局宜蘭分局報告臺灣宜蘭地方法院檢察署檢察官偵查
    起訴。
    理  由
一、訊據被告甲○○固坦承於前揭時地騎乘重型機車搭載其妹沈愛陵行經前開狹路、
    彎道時與告訴人乙○○發生擦撞，致告訴人受有前開傷害等情不諱，惟矢口否認
    有過失傷害之犯行，辯稱：本件車禍係告訴人乙○○為閃避路邊竹子，與之發生
    擦撞，伊並無過失云云。然查：右開事實，業據告訴人乙○○指訴綦詳，並經證
    人沈愛陵於原審調查時證稱：「．．．當時我感覺有緊急煞車，就撞過來，旁邊
    是河，我們被撞，人、車就往前飛出去．．．」等語明確，復有道路交通事故調
    查報告表及羅東博愛醫院驗傷診斷書、蘭陽民生醫院八十九年十月十七日診斷證
    明書各一紙附卷可稽，足認本件被告騎乘前揭機車行經前開路段，並未減速慢行
    ，致於發生緊急狀況時，未及煞停或採取必要之安全措施，因而造成車禍，自有
    過失。被告所辯無非空言巧飾，不足採信。本件事證明確，被告犯行堪以認定。
二、按車輛在未劃有分向標線之道路交會時，應減速慢行且行經彎道、狹路均應減速
    慢行，作隨時停車之準備；又車輛行駛時，駕駛人應注意車前狀況，並隨時採取
    必要之安全措施。道路交通安全規則第一百條第一款、第九十三條第一項第四款
    、第九十四條第三項分別定有明文。本件被告駕車行經前開地點，應注意上開規
    定，且依當時情形，天候雖屬雨天，但係日間、路面無缺陷、無障礙物，視距良
    好，有道路交通事故調查報告表在卷可稽，並無不能注意情事，仍竟疏未注意於
    前開道路減速慢行，並隨時採取必要之安全措施，以致肇事，造成被害人乙○○
    受有左側脛腓骨開放性骨折之傷害，對於本件車禍之發生，自有過失。再被害人
    乙○○騎機車，行經同上路段，亦疏未減速慢行，並隨時採取必要之安全措施，
    對於本件結果之發生亦與有過失，然行為人之過失，與被害人自己之過失，併合
    而為危害發生之原因時，仍不能阻卻行為人過失之責任，是被告自難解免前開過
    失行為之成立。又被告之過失行為與被害人之傷害結果間，具有相當因果關係。
    本件事證明確，被告犯行洵堪認定。
三、核被告甲○○所為，係犯刑法第二百八十四條第一項前段之過失傷害罪。
四、原審基於前述理由，因依刑法第二百八十四條第一項前段、第四十一條、罰金罰
    鍰提高標準條例第一條前段、第二項各規定，於審酌被告過失程度、迄今尚未與
    被害人達成和解，以及被害人與有過失等一切情狀，量處被告有期徒刑二月，並
    諭知如易科罰金，以三百元折算一日。核其認事用法，俱無違誤，量刑亦甚允洽
    。上訴人上訴意旨略以：本件車禍發生迄今已逾一年多，告訴人左腳受傷仍毫無
    起色，不良於行，領有殘障手冊，原審以過失傷害罪量處被告有期徒刑二月，尚
    嫌過輕，應依重傷害從重量刑云云。按稱重傷者，係指毀敗視覺、聽覺、味覺、
    嗅覺、生殖等器官或身軀之肢體受到重大傷害，完全且永久喪失機能而言。本件
    被害人乙○○因前開車禍，係受有左側脛腓骨開放性骨折之傷害，有蘭陽民生醫
    院八十九年十月十七日驗傷診斷書一紙附卷為憑，且被害人乙○○於本院審理時
    供稱：「（受傷之情形如何）手術後用拐杖行走，有打鐵釘，醫生說能走才可以
    拆，我問醫生說何時可以好，醫生說慢慢就會好」等語，足見僅受有左側脛腓骨
    開放性骨折之傷害尚未痊癒，致不良於行，並非已達全部喪失效用之程度，顯與
    刑法第十條第四項所定重傷之條件不合，自難以重傷罪論處。上訴人執此指摘原
    判決不當，為無理由，應予駁回。
據上論斷，應依刑事訴訟法第三百六十八條，判決如主文。
本案經檢察官錢漢良到庭執行職務。
中    華    民    國    八十九    年        十一      月      二十二    日
                            台灣高等法院交通法庭
                                審判長法  官  陳  春  秋
                                      法  官  黃  賽  月
                                      法  官  高  明  哲
右正本證明與原本無異。
不得上訴。
                                      書記官  李  垂  福
中    華    民    國    八十九    年        十一      月      二十四    日
附錄：本案論罪科刑法條全文
刑法第二百八十四條第一項前段：
因過失傷害人者，處六月以下有期徒刑、拘役或五百元以下罰金，致重傷者，處一年
以下有期徒刑、拘役或五百元以下罰金。


司法院資訊處製作；財團法人民間司法改革基金會備份。
